臺灣雲林地方法院刑事判決　　　　　　　 96年度易字第262號
公　訴　人　臺灣雲林地方法院檢察署檢察官
被　　　告　丁○○
上列被告因妨害公務案件，經檢察官提起公訴（95年度偵字第27
25號），本院判決如下：
    主  文
丁○○對於公務員依法執行職務時，施強暴，累犯，處有期徒刑
捌月，減為有期徒刑肆月，如易科罰金，以銀元佰元即新臺幣
玖佰元折算壹日。
    事  實
一、丁○○（綽號「師仔」）前因贓物案件，經本院於民國90年
    10月25日，以90年度六簡字第192 號判決判處有期徒刑6 月
    確定，嗣於93年2 月2 日易科罰金執行完畢。詎仍不知悔改
    ，於93年4 月15日下午，丁○○及石宗奇（已於93年4 月15
    日死亡）共同駕駛車牌號碼為1091-GD 號之自用小客車至李
    彰順（涉嫌違反毒品危害防制條例案件由檢察官另案偵查）
    位於雲林縣虎尾鎮○○路233 號7 樓「金棧大樓」之住處，
    從事毒品買賣交易及一同施用第二級毒品甲基安非他命。因
    雲林縣調查站（下稱雲林縣調站）已事先掌握情資，由調查
    員田秦玉、田清濤、蕭清淵、甲○○、許烔煌、汪楨喜、江
    振邦、王嘉煥及廖耀勛等9 名公務員埋伏在上開大樓南側道
    路上執行查緝逮捕勤務。迨至同日20時20分許，丁○○及石
    宗奇自上開大樓走出，欲駕駛1091-GD 號自用小客車離開之
    際，甲○○接到現場指揮官之行動指令，即穿著印有調查局
    字樣之防彈背心至該車右前方，並對丁○○及石宗奇喝令「
    調查局，不要動」，以依法執行緝捕丁○○、石宗奇之職務
    ，惟丁○○為脫免查緝，竟萌生妨害公務之犯意，罔顧甲○○已持槍站立在該車右前方，猶駕車由原停車之位置朝右前
    方行駛衝撞甲○○，以此強暴方式抗拒雲林縣調查站調查員
    之逮捕，使甲○○因遭受撞擊而翻倒在地，致受有手指磨損
    或擦傷等傷害（未據告訴）。旋甲○○起身後，與許烔煌、
    汪楨喜均持槍射擊丁○○駕駛之上開車輛，欲阻止渠等2 人
    駛離現場，因而造成丁○○左側脛股槍傷及石宗奇頭部中彈
    ，然丁○○仍駕車逃離現場。繼丁○○見石宗奇頭部中彈，
    驚慌之餘將石宗奇載往位於雲林縣斗南鎮○○路之「福德紙
    廠」大門前放置後，即刻前往石宗奇位於雲林縣斗六市虎溪
    里崙仔3 號之住處，並於同日21時許搭載石宗奇之弟丙○○
    至上開「福德紙廠」後旋即離去，再由友人詹宗學搭載返回
    位於南投縣水里鄉新城村新城巷49之14號之住處，隨後並至
    位於南投縣竹山鎮之財團法人竹山秀傳紀念醫院就診。嗣經
    警據報前往處理，始循線查獲。
二、案經臺灣雲林地方法院檢察署檢察官偵查起訴。
    理  由
一、證據能力之判斷
  (一)按證人、鑑定人依法應具結而未具結者，其證言或鑑定意見
    ，不得做為證據，刑事訴訟法第158 條之3 定有明文。查本
    件證人甲○○、許烔煌、汪楨喜等人在檢察官偵訊時未經具
    結所為之證述，依法均無不得令其具結之情形，故均無證據
    能力。
  (二)被告以外之人於審判外之陳述雖不符刑事訴訟法第159 條之
    1 至之4 等4 條之規定，而經當事人於審判程序同意作為證
    據，法院審酌該言詞陳述或書面陳述作成時之情況，認為適
    當者，亦得為證據，刑事訴訟法第159 條之5 第1 項定有明
    文。其立法意旨在於傳聞證據未經當事人之反對詰問予以核
    實，原則上先予排除。惟若當事人已放棄反對詰問權，於審
    判程序中表明同意該等傳聞證據可作為證據，基於尊重當事
    人對傳聞證據之處分權，及證據資料愈豐富，愈有助於真實
    發見之理念，且強化言詞辯論主義，使訴訟程式得以順暢進
    行，上開傳聞證據亦均具有證據能力。經查，被告及檢察官
    就本院所引用卷內其餘被告以外之人於審判外之陳述，於審
    判程序均同意作為證據，且本院審酌前開證據資料作成時之
    情況，均無不法之情事，且與待證事實具有關聯性，認為適
    宜作為本案之證據，故均有證據能力。
二、訊據被告丁○○固不否認於93年4 月15日下午，其與石宗奇
    共同駕駛車牌號碼為1091-GD 號之自用小客車至李彰順位於
    雲林縣虎尾鎮○○路233 號7 樓「金棧大樓」之住處。同日
    20時20分許，其與石宗奇自上開大樓走出，欲駕駛上開車輛
    離開之際，見有人持槍抵住其右車窗玻璃，其見狀即駕車由
    原停車之位置朝右前方行駛衝撞甲○○，致甲○○倒地，當
    時在現場有數名人員持槍朝其車輛射擊，因而造成丁○○左
    側脛股槍傷及石宗奇頭部中彈，惟其仍駕駛上開車輛載石宗
    奇逃離現場。其於車上見石宗奇頭部中彈，即將石宗奇載往
    位於雲林縣斗南鎮「福德紙廠」前放置後，再至石宗奇住處
    ，搭載石宗奇之弟丙○○至上開「福德紙廠」後旋即離去，
    其後並由友人詹宗學搭載返回南投縣水里鄉之住處，再至竹
    山秀傳紀念醫院就診等情。惟矢口否認有何被訴之犯行，辯
    稱：我與石宗奇去找李彰順並不是要買賣毒品，我也沒有看
    到甲○○拿槍至我所駕駛之車輛右前方，更沒有聽到甲○○
    喊「調查局，不要動」，我是在車內見突然有一把槍從我的
    右手邊指過來，石宗奇並跟我說大仔有槍，我們就把車開走
    了，而且我並沒有撞倒人，因為我自己在開車怎麼會不知道
    有撞到人，而且檢察官事後也有去勘驗車子，若真的有撞到
    人，車子根本不可能還我云云。
三、經查：
  (一)證人甲○○係法務部調查局調查員，為公務員，其與其他調
    查員即許烔煌等9 人於93年4 月15日下午至同日20時20分許
    ，係因掌握情資，在雲林縣虎尾鎮○○路233 號7 樓「金棧
    大樓」下，執行查緝李彰順販賣毒品勤務，並經通訊監察得
    知被告丁○○涉嫌向李彰順購買毒品，故對被告丁○○執行
    逮捕，為依法執行勤務，有法務部調查局雲林縣調查站94年
    9 月19日雲緝字第09463900 350號函文暨現譯譯文各1 份（
    94年偵字第2267號偵卷第28頁至第33頁）、雲林縣調查站偵
    辦「雲林縣民李彰順等涉嫌違反毒品危害防制條例案」過程
    報告1 份（94年偵字第2267號偵卷第64至第67頁）等在卷可
    稽。
  (二)被告上述犯行業經證人甲○○於本院審理時到庭證述略以：
    「（93年4 月15日，你執行何勤務？）到虎尾執行一個緝毒
    任務，是李彰順買賣毒品案」、「（這個緝毒任務內容？）
    就我事後了解是李彰順及石宗奇他們是買賣毒品，由李彰順
    賣給石宗奇，他們交易地點為虎尾我們執行案件那個大樓」
    、「（你們當時是為了捕他們二個？）對，對象是買及賣的
    人」、「（是逮捕現行犯？）是以現行犯逮捕，有搜索票」
    、「（你們執行緝毒勤務之標準作業流程？）由內勤承辦人
    員把所需之裝備如手槍、防彈背心及識別夾克，我們外勤的
    都沒有在辦公室，所以他們都會事前叫我們到一個特定的地
    方，做一個講解，包括領前開的裝備」、「（何時要裝防彈
    背心或是識別夾克？）第一線的攻堅人員都要穿防彈背心，
    我們副座的總指揮官是穿識別夾克」、「（第一線要穿，這
    樣不會一下就曝光了？）我們到現場後我們是躲在車內，沒
    下車，所以在車內要穿好」、「（一般人透過車窗是否可以
    看出？）我們車窗有隔熱紙，且當時天黑了，所以看不見」
    、「（你們標準作業流程中，你們在何時會對嫌犯「調查局
    ，不要動」或是類此字眼？）當前線指揮官喊執行時，我們
    就會出去向逮捕的對象，大約是我跟檢察官的距離，就要先
    表明身份，再喊「調查局，不要動」，…」、「（是每個人
    都要喊？）是我喊，因為我是組長」、「（你們穿著如你剛
    所說之防彈背心及識別夾克？）第一線要穿防彈背，其他的
    人員要穿舊式的識別夾克是深藍色的，都有寫明調查局字樣
    」、「（當晚天色如何？）執行時已六、七點了，天色已暗
    了，但是因旁邊有大樓及商家，有燈光，所以旁邊也是滿亮
    的，還有二、三個路燈，…」、「（你們當天如何埋伏？）
    因為我們之前都觀察他們都是從地下室車道出入，很少從電
    梯出入，他的車停在地下室引道上來馬路對面，我們車是前
    、後二台夾住，我們埋伏在引道這邊的馬路，大概有二輛車
    去堵他的車，在管理員的出入口這邊有二個同事在監控」、
    「（你與你同事在埋伏都是在車內？）對」、「（當時你坐
    哪台車？）我應是坐另一台箱型車，還是坐那才BMW 」、「
    （請審判長提示相卷第86頁【審判長提示】，請看現場圖是
    否正確，並指出你是哪台車？並請在87頁劃出你當時在何處
    ？並標示出）現場圖正確【證人並標示出位置】）、「（你
    坐前座還是後座？）現場圖是正確的，但是車子的方向有誤
    ，我是坐在副駕駛座」、「（後面第87頁的圖，就你所處之
    位置是比較正確？）對。這張圖沒有畫我們的車子，上只載
    明被告丁○○的車子，我們的車在對面車道，這張圖沒劃出
    我們的位置」、「（在何情況下要出勤逮捕嫌犯？）我們接
    受到命令是他們二個上去買毒品，他們二個下來時，聽到指
    揮官下令要執行，我們就要當場逮捕」、「（指揮官何時下
    令？）當天是被告丁○○先下來，他們二個走的距離是滿遠
    的，被告丁○○就拿汽車的遙控按一下，車會閃燈，表示已
    把門鎖打開，後來被告丁○○先上車，後來石宗奇距離被告
    丁○○十幾步，這時石宗奇才要上走，石宗奇走出來，快到
    車子時，我們指揮官才指示要逮捕」、「（何時表明你們的
    身份？）石宗奇快要走到車的後行李箱時，我就已跑出去了
    ，我就喊「調查局，不要動」，但是他可能看到有人跑過來
    ，他就趕快開車門，開車門時我還有再做一次對他表明身份
    及喝止，但是他用力打開車門而撞到我，他打開車門時，石
    宗奇叫被告丁○○要趕快把車開走，他車子就是做一個大角
    度從右邊出來，他後視鏡那邊撞到我」、「（你何時對空鳴
    槍？）石宗奇用車門甩我時，我就對空鳴槍了，這個時間很
    短，我開槍的同時他的車撞到我」、「（當時你的位置於車
    之何邊？）右邊的後照鏡位置」、「（你在車之前面或是後
    面？）我離後照鏡很近」、「（他的車子如何出來？）他就
    是大角度衝出來。我就是站在後照鏡靠車門的位置」、「（
    請審判長提示相卷第86頁【提示】，請圈出你當時站的位置
    ）【證人當庭於該份圖上繪出其當時所站位置】」、「（被
    告丁○○已跑掉後，你開了幾槍？）我剛被撞到時，我對空
    開了1 槍，後來我被撞倒在地上滾，爬起來後我又對後車輪
    開了1 槍，總共開2 槍」、「（除了你之外，還有無人衝出
    來？）當我對空鳴槍我倒地後，在後面的許烔煌他們以為我
    是被被告丁○○開槍倒地，當被告丁○○的車衝出來後，我
    還沒爬起來，許烔煌就在被告丁○○車後開了三槍，許烔煌
    開了第一槍後，我才再朝被告丁○○車的輪胎開一槍，在左
    前方也有汪楨喜，汪楨喜看我們後面已開槍了，他在前面也
    開了一、二槍」、「（被告丁○○這樣衝撞你，你受何傷害
    ？）當時是手肘擦傷，腳是當天在洗澡時才看到腳有擦傷。
    手、腳都有」、「（93年4 月15日當天你幾點到「金棧大樓
    」？）我大概是下午6 點多，詳細時間我不清楚，但是我知
    道天黑了」、「（你到時，其他的調查員都到了？）他們有
    一批人下午就在那裡執勤了，我到時其他人都到了」、「（
    被告丁○○及石宗奇從「金棧大樓」出來時，你有無看到？
    ）有」、「（你如何曉得被告丁○○及石宗奇是你們專案的
    犯罪嫌疑人？）承辦人也在現場，他用無線電跟我們通知的
    」、「（被告丁○○及石宗奇從『金棧大樓』哪個出口出來
    ？）就是大門，有管理員的出口」、「（那個出口距被告丁○○之車距離？）他出來還要走一個轉角，有十幾、二十公
    尺」、「（他們二位出大門時，承辦人就用無線電跟你們講
    ？）他們出大門後，他走騎樓，被告丁○○先出來，我們當
    時辨示是要看石宗奇還有誰去開那輛車，他去按遙控器，車
    子燈亮，我們才確定他們二人要開那台車」、「（被告丁○○及石宗奇未出來前，你們是監控被告丁○○的車？）對」
    、「（為何會監控那部車？）這個是承辦人比較清楚。可能
    他們下午做情報性跟監或是做通訊監察時得知他們要去買賣
    毒品，才會鎖定那台車」、「（你的坐車與被告丁○○車對
    距離？）中間還隔一條馬路」、「（有無6 公尺？）差不多
    」、「（你何時下車？）我的印象是被告丁○○走前面，他
    走到駕駛座，去開車門時我就下車了」、「（你下車時，你
    有直接走到被告丁○○的車旁邊？）我下車時，我用跑的」
    、「（你跑到被告丁○○車旁？）對，我跑到接近車子時，
    石宗奇已快要開到那個車門」、「（你跑到被告丁○○車旁
    時，被告丁○○是否已上車？）上車了」、「（你跑到被告
    丁○○車旁，石宗奇是否上車了？）還沒，剛好門打開」、
    「（這時你有無站在石宗奇旁跟他說你是調查站人員？）他
    門一打開，我就跟他說「調查局，不要動」，他聽到這幾個
    字後，他速度就加快了，就開門很用力，趕快進車後把門關
    起來」、「（此時你身上有無穿調查局背心？）有，我們的
    防彈背心都有識別字」、「（你防彈背心前、後有調查局三
    個字？）有」、「（前面的字在何位置？）防彈背心就是在
    二個胸前，一個是調查局的局徽，一邊是寫調查局」、「（
    防彈背心的背後是調查局三個大字？）對，很大」、「（你
    當時喊「調查局，不要動」，石宗奇有無看你？）石宗奇是
    趕快進去，門還沒關起來就叫被告丁○○快開，他是跟我正
    面的，不用回頭」、「（你喊時他有無看你？）應該是有看
    到，而且我喊那麼大聲，他應有聽到」、「（當時石宗奇有
    無說什麼話？）就叫被告丁○○趕快開車」、「（石宗奇叫
    被告丁○○趕快開車，被告丁○○有無趕快開？）有，他就
    趕快衝出來，衝出來後第一個就撞到我」、「（你是因為石
    宗奇開門把你撞倒，還是被告丁○○開車把你撞倒？）應是
    被告丁○○開車出來撞到我」、「（車子何處撞到你？）應
    是右前方的後照鏡前面這部份。就是右前輪的上面這部分」
    、「（你當時有無受傷？）我是在地上滾一圈，回去檢視後
    知道手肘受傷。我當時是知道我的手指有受傷，後來回去擦
    汗時知道二手手肘及小腿有受傷」、「（15日當天有無就醫
    ？）有，當天我的手指有腫起來。我有去雲林醫院，但是哪
    一天我忘了，應是那天的深夜或是隔一天」、「（根據雲林
    醫院急診的收據顯示是16日早上2 點54分？）對，我是半夜
    去的，我是覺得手腫起來才會想去看一下」、「（當時有無
    去搜索李彰順之住處？）有」、「（有無查到什麼？）磅秤
    及吸食毒品器具及分裝夾鏈袋，詳情我不清楚，我知道有查
    到一些東西」、「（你叫石宗奇及被告丁○○不要動時，你
    的同事汪楨喜及許烔煌的位置你是否知道？）知道」、「（
    請於他卷第86頁圖片標出【審判長提示】）證人當庭標出」
    、「（你剛說你之座車劃錯方向？）對」、「（你們的車都
    是面向『金棧大樓』的出口？）對，我的車子前面那台箱型
    車跟我們是相對的」、「（你的車子是面向「金棧大樓」的
    出口，其他偵防車的方向都對？）對」、「（被告丁○○的
    車？）是逆向停車」、「（你的車也是逆向停車？）對」等
    語（本院卷第42頁至第50頁），並有證人甲○○當庭確認現
    場被告及各關係人所在位置之現場圖1 紙在卷可查（93年相
    字第226號卷第86頁）。
  (三)證人甲○○之上開證述又與其於95年10月12日在檢察官偵訊
    時之下列證述（業經具結）內容相符：「（93年4 月15日時
    許貴單位查緝李彰順涉嫌毒品危害防制條例案時，是否你負
    責查緝？）是。當時追緝的被告為李彰順」、「（查緝情形
    如何？）當時6 點多有一組人已到虎尾要查緝，我是在6 點
    多帶2 個人過來支援，我們在大樓之騎樓埋伏，到了7 點多
    時，看到丁○○先走出大門，後面才跟著石宗奇，丁○○拿
    遙控器開啟車門，看到閃光燈亮，我們接獲指揮官命令先捉
    石宗奇及丁○○，我與許炯煌等8 人一同圍捕，我衝出去時
    石宗奇還沒上車，我站在車前右前表明身份，丁○○已在駕
    駛座，石宗奇聽到後就很用力開車門立刻上車，並將車子往
    右開出來，撞倒我的左手肘致我整個人翻倒在地上，我滾一
    圈起身時已在右後輪後面」、「（你們8 人衝到現場時有無
    立即表明身分？）有，而且我們8 人都身著背心，其上印有
    調查局字樣」等語（95年偵字第2725號卷第29頁至第30頁）
    。
  (四)證人甲○○上開於本院審理及偵訊時之證述又與證人許烔煌
    於94年12月12日在調查站受詢問時陳稱：「因丁○○駕駛10
    91-GD 號自小客車載石宗奇至虎尾鎮新吉里金棧大樓交易毒
    品，丁○○、石宗奇在與李彰順交易毒品成功後，下樓欲坐
    上1091-GD 號自小客車時，我們調查站人員上前表明身份，
    並要求黃、石兩人不要動，表明正在查緝毒品案件，但丁○○卻不配合，隨即上車開車，石宗奇則坐上乘客座，開車衝
    撞我們站裡同仁，組長甲○○對空鳴槍警告，但丁○○不聽
    制止，繼續開車衝撞，造成組長甲○○手、腳受傷，於是我
    在我們值勤人員生命遭受急迫危害及避免其他同事繼續遭受
    生命危害前提之下，開槍制止，但丁○○並未停車，依然駕
    車離開」等語相符。
  (五)又證人甲○○於93年4 月16日凌晨2 時50分至臺灣大學附設
    醫院雲林分院就診，經診斷為「手指磨損或擦傷」，有該醫
    院急診病歷1 份在卷可參（本院卷第58頁、第59頁），可見
    證人甲○○確因遭被告丁○○開車衝撞，而受有傷害，故證
    人甲○○、許烔煌之上開證述應可採信。
  (六)此外，並有法務部調查局雲林縣調站95年2 月8 日雲緝字第
    09500001940 號函文1 份（94年偵字第2267號偵卷第72頁）
    、法務部調查局雲林縣調查站武器安全裝備領用登記表（94
    年偵字第2267號卷第74頁）1 紙在卷可稽，由上開函文及裝
    備領用登記表可證明證人甲○○等人於執行本件勤務前確有
    領取防彈衣6 件，而證人甲○○執行緝毒任務，又為第一線
    執行緝捕人員，應有慮及此次勤務之危險性，而穿著防彈衣
    緝捕被告丁○○及石宗奇，而上開防彈衣上又有調查局之局
    徽及「調查局」之字樣，業經證人甲○○於本院審理時結證
    屬實。且證人甲○○於石宗奇尚未將109-GD號自小客車左前
    車門關閉時即已大喊「調查局，不要動」等語，及當時雖為
    夜間，但燈光照明良好等情況，亦經證人甲○○、許烔煌等
    證述在卷，則被告丁○○確係在知悉調查員前來查緝之情形
    下以開車衝撞證人甲○○之強暴方式妨礙調查員執行公務，
    應無疑義。
  (七)至被告丁○○雖已前詞置辯，惟查：
  1.證人李彰順於93年4 月15日警詢時已證稱：「我之前否認從
    事販毒確係為逃避刑責而堅不承認，但我現在承認確實有藉
    對外販售安非他命毒品牟利之事實，許多成癮者會向我聯繫
    購買安非他命毒品，多半都以行動電話聯繫在外不定時不定
    點進行交易，也多半是成癮者主動打電話詢問有無好貨再行
    交易；而海洛因毒品則多半是自己使用，93年4 月15日晚間
    7 時許「石奇」、「師傅」打電話給我表示要過來我住處找
    我，他們知道我最近有進一批好貨，表示要來跟我取貨，我
    一個人各拿半錢（市價新台幣3 千元）給他們帶走，另在我
    住處我也提供半錢安毒供大家一起吸食。」等語，而坦承確
    有販賣安非他命與被告丁○○及石宗奇，且證人甲○○等調
    查員於被告丁○○逃逸後，至李彰順位於雲林縣虎尾鎮○○
    路23 3號7 樓「金棧大樓」之住處搜索確實扣得電子秤及袋
    子各1 個、安非他命吸食器4 個、夾鍊袋1 包、分裝調和稀
    釋海洛因工具組1 組、使用過海洛因包裝袋2 個、分裝毒品
    用漏斗1 個、分裝稀釋海洛因用糖粉研缽1 組、清洗毒品吸
    食用點滴吸管1 個、海洛因（含包裝袋毛重24公克）1 包等
    物（93年相字第226 號偵卷第53頁至第65頁）。足見被告丁○○辯稱其與石宗奇去找李彰順並不是要買賣毒品云云，已
    不可採。並可證明被告丁○○因有施用及持有毒品，為了逃
    避警、調之查緝、逮捕，而有衝撞證人甲○○之妨礙公務動
    機。
  2.又倘被告丁○○於衝撞甲○○時並不知是警、調執行勤務，
    其於石宗奇遭子彈擊中頭部，其本身亦因槍擊受有左側脛股
    遠端開放性骨折（有被告自行提出之竹山秀傳醫院診斷證明
    書1 紙可參，見本院卷第69頁）之情形下，應會立即尋求警
    方、消防隊或醫院之救護。惟被告丁○○於石宗奇頭部中彈
    後，卻先將石宗奇載往位於雲林縣斗南鎮○○路之「福德紙
    廠」大門前放置後，再搭載石宗奇之弟丙○○至上開「福德
    紙廠」後旋即離去，再由友人詹宗學搭載其返回位於南投縣
    水里鄉新城村新城巷49之14號之住處，嗣後才至位於南投縣
    竹山鎮之財團法人彰濱秀傳紀念醫院竹山分院就醫等情，為
    被告丁○○所不否認，並有證人丙○○、詹宗學於警詢時分
    別證述：「今天4 月15日晚上大約9 時左右，有一位我二哥
    石宗奇的朋友（男性）開乙部轎車到我家敲門，一進門便告
    訴我說『你阿兄中槍趕快跟我來』我就馬上問他為何中槍，
    他沒有告訴我，一直催我快跟我走，我趕快拿起外套穿上便
    跟他上車」、「他帶我到斗南鎮一處工業區，當時情形是我
    哥哥倒在工業區的路上，頭部流血」；「丁○○於93年21時
    以他手機000000 0000 號打給我稱：伊有受傷叫我至斗六市
    科技園區附近載他。所以我於21時30分就去載他，而我看到
    他受傷的很嚴重，自稱遭槍擊傷，而要送他至醫院就醫，而
    他不要就載伊回家後，他妻子說要送至竹山秀傳醫院治療就
    由他兒子劉正裕載丁○○至竹山秀傳醫院」等語在卷可佐。
    足資證明被告丁○○確實知悉證人甲○○等人為執法之公務
    員，而加以衝撞後逃逸，始不敢向警方、雲林縣內之醫院求
    救，而將石宗奇棄置並返回南投水里住處後始前往就醫。
  3.況證人阮慧雯於93年4 月16日警詢時已證稱：「『師仔』告
    訴我說阿奇（石宗奇）被警察開槍打中，他本身也有中槍，
    所以我才打電話給丙○○想再確認一下是否為警方開槍打死
    的（斗警刑字第0940009689號卷第15頁），益見被告丁○○
    於衝撞證人甲○○時應已知悉係警、調人員前來執行緝捕任
    務，故被告丁○○上開所辯為不可採。
  (八)至於證人甲○○於93年4 月16日至行政院衛生署雲林醫院神
    經外科門診就醫，經診斷為「左手拇指開放性骨折」，有該
    醫院門診病歷1 紙在卷可稽（本院卷第57頁），惟證人甲○○於本院審理時及檢察官偵訊時均未稱因被告丁○○之衝撞
    而受有「左手拇指開放性骨折」之傷害，故證人甲○○所受
    「左手拇指開放性骨折」之傷害應與被告丁○○無關，惟此
    並不影響本院依上開證據，已足資認定被告丁○○確有被訴
    妨礙公務之事實。
  (九)綜上，本件事證已臻明確，被告所辯均不足採，其犯行堪已
    認定，應依法論科。
四、新舊法比較
    查被告等行為後，刑法已於94年2 月2 日修正公布，並於95
    年7 月1 日施行。按行為後法律有變更者，適用行為時之法
    律，但行為後之法律有利於行為人者，適用最有利於行為人
    之法律，現行刑法第2 條第1 項定有明文。又以本次刑法修
    正之比較新舊法，應就罪刑有關之共犯、未遂犯、想像競合
    犯、牽連犯、連續犯、結合犯，以及累犯加重、自首減輕暨
    其他法定加減原因（如身分加減）與加減例等一切情形，綜
    其全部罪刑之結果而為比較，最高法院95年5 月23日著有
    95年度第8 次刑庭會議決議可資參照。經查：
  (一)修正前刑法第33條第5款規定：「罰金：1元以上。」修正後
    該款規定「罰金：新台幣1000元以上」，是比較新舊法結果
    ，以舊法較有利於行為人。
　(二)關於罰金刑貨幣單位由銀元修正為新臺幣之法律適用，因95
  　年7月1日修正公布施行之刑法施行法第1條之1增訂「（第1
    項）中華民國九十四年一月七日刑法修正施行後，刑法分則
    編所定罰金之貨幣單位為新臺幣。（第2項）九十四年一月
    七日刑法修正時，刑法分則編未修正之條文定有罰金者，自
    九十四年一月七日刑法修正施行後，就其所定數額提高為三
    十倍。但七十二年六月二十六日至九十四年一月七日新增或
    修正之條文，就其所定數額提高為三倍」，經查刑法第135
    條第1 項自72年6 月26日（即罰金罰鍰提高標準條例修正公
    布日）迄今未修正，依該罪罰金之法定刑依罰金罰鍰提高標
    準條例第1 條前段規定罰金刑提高10倍後，再依現行法規所
    定貨幣單位折算新台幣條例規定折算結果與依刑法施行法第
    1 條之1 就罰金之數額提高30倍之倍數後結果並無二致，就
    罰金法定刑提高之「刑罰權規範內容」並無利或不利變更，
    自不生新舊法之比較問題，應逕行適用裁判時之刑法施行法
    第1 條之1 。
  (三)本件被告行為時刑法第41條第1 項前段規定：「犯最重本刑
    為五年以下有期徒刑以下之刑之罪，而受六個月以下有期徒
    刑或拘役之宣告，因身體、教育、職業、家庭之關係或其他
    正當事由，執行顯有困難者，得以一元以上三元以下折算一
    日，易科罰金。」，又受刑人行為時之易科罰金折算標準，
    修正前罰金罰鍰提高標準條例第2 條前段（現已刪除）規定
    ，就其原定數額提高為100 倍折算1 日，則本件被告行為時
    之易科罰金折算標準，應以銀元100 元以上300 元以下折算
    1 日，經折算為新臺幣後，應以新臺幣300 元以上900 元以
    下折算為1 日。惟95年7 月1 日修正公布施行之刑法第41條
    第1 項前段則規定：「犯最重本刑為五年以下有期徒刑以下
    之刑之罪，而受六個月以下有期徒刑或拘役之宣告者，得以
    新臺幣一千元、二千元或三千元折算一日，易科罰金。」，
    是修正後刑法易科罰金折算標準已由銀元100 元以上300 元
    以下即新臺幣300 元以上900 元以下折算1 日，提高為以新
    臺幣1,000 元、2,000 元或3,000 元折算1 日，比較修正前
    後之易科罰金折算標準，以95年7 月1 日修正公布施行前之
    規定，較有利於受刑人，則應依刑法第2 條第1 項前段，適
    用修正前刑法第41條第1 項前段規定，定其折算標準。
  (四)本件被告所為，不論依修正前之刑法第47條，或修正後之刑
    法第47條第1 項之規定，均構成累犯，亦不生新舊法比較問
    題，應逕依裁判時刑法第47條規定，論以累犯加重其刑。
五、核被告丁○○所為，係犯刑法第135 條第1 項之妨害公務罪
    。又被告前因贓物案件，經本院判處有期徒刑6 月確定，嗣
    於93年2 月2 日易科罰金執行完畢，此有臺灣高等法院被告
    前案紀錄表1 份附卷可參，其於5 年內故意再犯本件有期徒
    刑以上之罪，為累犯，應依刑法第47條第1 項之規定加重其
    刑。爰審酌被告駕車衝撞值勤之執法人員，藐視公權力，罔
    顧執法人員之安全，且事後猶飾詞否認犯行等情，惟其犯罪
    動機無非係在脫免逮捕，及其家庭狀況、智識程度等一切情
    狀，量處如主文所示之刑。末查，被告之上開犯行係於96年
    4 月24日前犯之，合於中華民國九十六年罪犯減刑條例所定
    之減刑條件，爰依該條例第2 條第1 項第3 款、第7 條、第
    9 條予以減刑，並於裁判時諭知其減刑後減得之刑，及易科
    罰金之折算標準。
據上論斷，應依刑事訴訟法第299 條第1 項前段、刑法第2 條第
1 項前段、第135 條第1 項，修正前刑法第47條第1 項、第41條
第1 項前段，中華民國九十六年罪犯減刑條例第2 條第1 項第3
款、第7 條、第9 條，判決如主文。
本案經檢察官乙○○到庭執行職務
中　　華　　民　　國　　96　　年　　10　　月　　3　　日
            刑事第一庭    審判長法  官  紀文勝
                                法  官  王雅苑
                                法  官  楊昱辰
以上正本證明與原本無異。
如不服本判決，應於判決送達後10日內，向本院提出上訴狀。
                                書記官　黃秋萍
中　　華　　民　　國　　96　　年　　10 　　月　　3　　日
附錄法條：中華民國刑法第135條第1項
對於公務員依法執行職務時，施強暴脅迫者，處3年以下有期徒
刑、拘役或 3 百元以下罰金。
